臺灣臺北地方法院行政訴訟判決　
111年度交字第194號
111年6月30日言詞辯論終結
原      告  王盛麟  
訴訟代理人  呂承翰律師
            俞力文律師
被      告  臺北市交通事件裁決所

代  表  人  蘇福智  
訴訟代理人  黃郁軒  
上列當事人間交通裁決事件，原告不服被告民國被告111年3月21
日北市裁催字第22-A01G5F074號裁決，提起行政訴訟，本院判決
如下：
    主  文
原告之訴駁回。
訴訟費用新臺幣捌佰參拾元由原告負擔。原告應給付被告新臺幣
伍佰參拾元。　　
    事實及理由
一、事實概要：
　　原告駕駛000-0000號自用小客車（下稱系爭車輛），於民國
    111年3月17日上午4時55分許，在臺北市新生北路2段與長春
    路口前，因員警先前已見原告行走腳步不穩走向停車場，嗣
    原告駕駛系爭車輛，臺北市政府警察局中山分局（下稱舉發
    機關）員警遂將其攔停稽查，發見原告散發酒味，故對原告
    實施酒測，經測定原告吐氣酒精濃度為每公升0.51毫克，遂
    依道路交通管理處罰條例（下稱道交條例）第35條第1項第1
    款規定，以掌電字第A01G5F074號舉發違反道路交通管理事
    件通知單（下稱系爭舉發單），舉發原告有「一、吐氣酒精
    濃度達0.4以上未滿0.55MG/L(濃度0.51MG/L)」之違規行為
    ，並載明應到案日期為111年4月16日前。嗣原告於111年3月
    21日向被告申請開立裁決書，被告於同日以原告於上開時、
    地有「汽車駕駛人酒精濃度超過規定標準（0.4-0.55(未含)
    ）」之違規事實，依道交條例第35條第1項第1款，以北市裁
    催字第22-A01G5F074號裁決書（下稱原處分）對原告裁處吊
    扣駕駛執照24個月，並應參加道路交通安全講習，原處分於
    同日對原告送達。原告不服，於111年3月28日向本院提起行
    政訴訟。
二、原告起訴主張：
　　本案舉發機關員警攔停原告地點，非依法設置之攔檢點，而
    係隨機攔停，原告駕車自始均依規定使用方向燈，且無蛇行
    、猛然煞車、車速異常等情，並無合理懷疑易生危害之虞情
    形，被告雖答辯見原告行走不穩走向停車場，惟員警何以確
    認行走不穩之行人為原告，且觀諸監視器錄影畫面，該名行
    人並無行走時腳步不穩等情，並聲明：原處分撤銷。
三、被告則以：
　　經查舉發機關員警係見原告行走不穩，並於渠行走方向之停車場見原告駕車駛出，合理懷疑原告有酒後駕車之嫌疑，並依照警察職權行使法第8條第1項及第3項規定，對於客觀合理判斷易生危害之交通工具加以攔查，並於盤查過程中見渠散發濃厚酒味，遂依規定要求原告接受酒精濃度測試檢定。警員實施酒精濃度測試檢定之規定，乃是基於警員執行交通稽查勤務之必要性所設，警員固然不能毫無理由對駕駛人實施酒測，然只要有事實足認駕駛人有酒後駕車之可能性，其發動門檻即以足備，而得對易生危害之交通工具駕駛人實施酒測等語置辯，並聲明：原告之訴駁回。
四、本院之判斷：
㈠、按道交條例第35條第1項第1款規定：「汽車駕駛人，駕駛汽
    車經測試檢定有下列情形之一者，處新臺幣1萬5千元以上9
    萬元以下罰鍰，並當場移置保管該汽車及吊扣其駕駛執照一
    年：一、酒精濃度超過規定標準。」、第24條第1項第2款規
    定：「汽車駕駛人，有下列情形之一者，應接受道路交通安
    全講習：二、有第35條第1項規定之情形。」、第68條第2項
    本文：「領有汽車駕駛執照之汽車駕駛人，除駕駛聯結車、
    大客車、大貨車外之非其駕駛執照種類之車輛，違反本條例
    及道路交通安全規則之規定，應受吊扣駕駛執照情形時，無
    因而肇事致人受傷或重傷者，記違規點數五點。」次按道路
    交通安全規則第114條第1項第2款：「汽車駕駛人有下列情
    形之一者，不得駕車：二、飲用酒類或其他類似物後其吐氣
    所含酒精濃度達每公升0.15毫克或血液中酒精濃度達百分之
    0.03以上。」之規定可知，汽車駕駛人飲用酒類或其他類似
    物後其吐氣所含酒精濃度超過規定標準而仍駕車者，如係第
    1次違規，無因而肇事致人受傷或重傷者，應受道交條例第3
    5條第1項、第24條第1項、第68條第2項之處分（罰鍰、移置
    車輛、道路交通安全講習及記違規點數5點）。
㈡、有關員警稽查駕駛人有無酒後駕車之舉發程序，按警察於公
    共場所或合法進入之場所，得對於行經指定公共場所、路段
    及管制站者，查證其身分；警察依前條規定，為查證人民身
    分，得採取攔停人、車、船及其他交通工具；警察對於已發
    生危害或依客觀合理判斷易生危害之交通工具，得予以攔停
    並要求駕駛人接受酒精濃度測試之檢定，警察職權行使法第
    6條第1項第6款、第7條第1項第1款、第8條第1項第3款分別
    定有明文。由此可見，我國法之合法實施酒測係區分「攔停
    」及「實施酒測」二階段，前者又可區分為「行經酒測站之
    集體攔停（第6條第1項第6款、第7條第1項第1款）」及「隨
    機攔停（第8條第1項）」。警察對於行經「酒測站」之駕駛
    人，為確認身分固無須合理懷疑即得攔停人及車輛，與「隨
    機攔停」必須「合理懷疑」始得攔停迥異；惟其後員警對駕
    駛人「實施酒測」，無論駕駛人先前係因集體攔停或隨機攔
    停，警察均須「合理懷疑」交通工具「已發生具體危害」或
    「依客觀合理判斷易生危害」，始得對駕駛人實施酒測。 
㈢、查本件如事實概要所述之情事，有系爭舉發單（本院卷第65
    頁）、酒精測定值確認單（本院卷第67頁）、原處分（本院
    卷第69頁）、舉發機關員警答辯表（本院卷第79頁）、財團
    法人工業技術研究院呼氣酒精測試器檢定合格證書（本院卷
    第81頁）、吐氣酒精濃度檢測程序暨拒測法律效果確認單（
    本院卷第83頁）、汽車車籍資料（本院卷第93頁）、駕駛人
    基本資料（本院卷第95頁）、採證光碟（本院卷末頁證件存
    置袋），在卷可稽，核堪採認為真實。
㈣、有關原告本件違規之舉發經過，依舉發機關員警答辯表（本
    院卷第79頁），員警陳述略以：「職歐○○於民國111年03月1
    7日03時41分於台北市中山區林森北路119巷口見一身著灰色
    西裝男子行走腳步不穩，向新生北路高架橋下停車場方向行
    進，職又於111年03月17日44分行經新生北路高架橋下時，
    見一小客車車號000-0000自停車場內駛出且駕駛為職所見身
    著灰色西裝行走不穩男子。固職便尾隨其後至該車停等紅燈
    時，於台北市中山區長春路與新生北路二段口將其攔停，於
    攔查過程中見男子面有酒容，並於車內飄出酒味，遂職要求
    駕駛下車並配合警方酒測，……。」等語，上開內容並經證人
    歐○○於言詞辯論時具結後表示其所述屬實（本院卷第153-15
    4頁）。再經檢視原告所提供之行車紀錄器影像，原告乃於
    行駛途中停等紅燈時遭員警攔停，該處非依法設置之攔檢點
    。可知本件舉發員警攔停原告之方式，乃因其見原告行走不
    穩走向停車場，而後又見原告駕駛車輛，而上前攔查原告，
    堪認本件係舉發員警對原告「隨機攔停」，依前開說明，員
    警對原告「實施攔停」及「實施酒測」，均應符合「合理懷
    疑」之要件，始屬合法。
㈤、原告主張，原告駕駛交通工具並無合理懷疑易生危害之情云
    云。經查，依上開舉發機關員警答辯表（本院卷第79頁），
    舉發員警即證人歐○○到庭具結後表示，於舉發前見原告行走
    腳步不穩、走路晃動，並見原告往停車場方向走去，再經本
    院當庭勘驗被告所提供之監視器影像，檔案名稱「BPFT8493
    」，可見原告當時步行非直線行走，且未走在右側路面標繪
    綠色行人步道上，而在左側停放機車路道旁（見本院卷第15
    0-151頁）。再依本院當庭勘驗之原告行車紀錄器影像，檔
    案名稱「FILE000000-000000F」，可見原告駛出停車場後，
    員警車輛數次行經原告車輛旁，復於原告停等紅燈時攔停原
    告（見本院卷第148-149頁）。是依舉發員警之陳述及行車
    紀錄器之勘驗結果，可知舉發員警當時係依據客觀情狀觀察
    到原告行走之路徑、步行腳步不穩、走路搖晃，可能有飲酒
    ，且原告係往停車場方向走去，而懷疑原告有酒後駕車之可
    能，隨後員警行經自停車場開出之系爭車輛，發現原告正駕
    駛系爭車輛，足認員警當時係依客觀合理懷疑原告有酒後駕
    車之行為，遂攔停原告並對原告實施酒測。審酌員警係偶然
    觀察而知悉原告飲酒並往停車場方向走去，而彼時原告尚未
    駕車，員警雖有懷疑惟並未因此盤查原告，而僅觀察自停車
    場駛出之車輛是否為原告所駕駛，可認其在執行勤務取締酒
    駕之手段上，尚屬適當且必要，又員警隨後發現原告駕車，
    遂對原告攔停並進行酒測之時點，與發現原告飲酒時點相距
    不久，其時空密接性甚強，堪認員警有攔停並要求原告配合
    酒測之正當理由，員警對原告實施酒測之行為係依據警察職
    權行使法第8條第1項第3款所為，經核尚無不合。原告上開
    主張，並不可採。
五、綜上所述，原告於事實概要欄所載時、地，有如事實概要欄
    所示之違規行為，事證明確，經被告於111年3月21日依道交
    條例第35條第1項第1款，以原處分裁處原告吊扣駕駛執照24
    個月，並應參加道路交通安全講習，核無違誤。原告訴請撤
    銷原處分，為無理由，應予駁回。
六、本案判決基礎已臻明確，兩造其餘攻擊防禦方法及訴訟資料
    ，經本院審核後，認與判決結果不生影響，且無調查之必要
    ，爰不一一論述及調查，併此敘明。
七、第一審裁判費為830元，依法應由敗訴之原告負擔，爰確定
    第一審訴訟費用如主文第2項所示。
八、結論：原告之訴為無理由，依行政訴訟法第98條第1項前段
    、第237條之8第1項，判決如主文。
中　　華　　民　　國　　111 　年　　7 　　月　　21　　日
                  行政訴訟庭　　法　官　張瑜鳳
以上正本係依原本作成。
如不服本判決，應於判決送達後20日內，以原判決違背法令為理
由，向本院提出上訴狀並表明上訴理由（原判決所違背之法令及
其具體內容或依訴訟資料可認為原判決有違背法令之具體事實）
，並繳納上訴裁判費新臺幣750 元。
其未載明上訴理由者，應於提出上訴後20日內，向本院補提理由
書（上訴狀及上訴理由書均須按他造人數附繕本）；如未按期補
提上訴理由書，則逕以裁定駁回上訴。　　　　　　　　　
中　　華　　民　　國　　111 　年　　7 　　月　　21　　日
                                書記官  林劭威

訴訟費用計算書
項    目               金  額（新臺幣）      備  註
第一審裁判費           300元     
第一審證人日旅費       530元
合計                   830元